臺灣彰化地方法院刑事判決　　　　　　 99年度交易字第228號
公　訴　人　臺灣彰化地方法院檢察署檢察官
被　　　告　林蘊茹
上列被告因過失傷害案件，經檢察官提起公訴（99年度偵字第
6167號），本院判決如下：
    主  文
林蘊茹因過失傷害人，處拘役參拾日，如易科罰金，以新臺幣壹
仟元折算壹日。
    犯罪事實
一、林蘊茹於民國98年12月28日上午7 時許，駕駛車牌號碼6568
    ─SL號自小客車，沿彰化縣鹿港鎮○○路由西往東方向行駛
    ，於同日7 時27分許，在彰化縣鹿港鎮○○路與東勢巷交岔
    路口處停等紅燈後，再起步右轉東勢巷，其原應注意轉彎車
    應讓直行車先行，而依當時天候雨、日間自然光線、柏油路
    面、無缺陷、無障礙物、視距良好，並無不能注意之情形，
    竟疏未注意及此，即貿然右轉東勢巷，適有許經典騎乘車牌
    號碼938 ─CFM 號重機車，亦沿彰化縣鹿港鎮○○路由西往
    東方向騎乘，並在上開路口處停等紅燈後起步前行，林蘊茹
    所駕駛之自小客車右側前方因而與許經典所騎乘之重機車前
    方發生碰撞，致許經典人車倒地，受有雙手（不含手指）、
    臀部、大腿、膝蓋擦傷等傷害。林蘊茹於警方尚未知悉肇事
    人前，向到場處理之警員自承為肇事人而自首。
二、案經許經典訴由彰化縣警察局鹿港分局報告臺灣彰化地方法
    院檢察署檢察官偵查起訴。
    理  由
一、證據能力之審酌：
  (一)按「被告以外之人於審判外之言詞或書面陳述，除法律有規
    定者外，不得作為證據。」刑事訴訟法第159 條第1 項固定
    有明文。惟按「被告以外之人於審判外之陳述，雖不符前4
    條之規定，而經當事人於審判程序同意作為證據，法院審酌
    該言詞陳述或書面陳述作成時之情況，認為適當者，亦得為
    證據。當事人、代理人或辯護人於法院調查證據時，知有第
    159 條第1 項不得為證據之情形，而未於言詞辯論終結前聲
    明異議者，視為有前項之同意。」刑事訴訟法第159 條之5
    亦規定甚明。本件證據中告訴人許經典、被告林蘊茹於警詢
    中之陳述、道路交通事故現場圖、道路交通事故調查報告表
    (一)(二)、交通事故談話紀錄表、財團法人彰濱秀傳紀念醫院（
    下稱秀傳醫院）診斷證明書、秀傳醫院100 年1 月31日100
    濱（醫）字第1000083 號函、100 年6 月30日100 濱（醫）
    字第100384號函等，雖均屬被告以外之人於審判外之書面陳
    述，惟被告及公訴人於本院調查證據時，知有上情而未於言
    詞辯論終結前聲明異議，本院審酌該等陳述或係警察機關依
    現場狀況而做成，或係專業之醫療人員依診斷結果所為之陳
    述，均無何違法不當之處，亦無證據證明有不足採信之情況
    ，本院認以之做為證據，應屬適當，該等陳述應有證據能力
    。
  (二)證人即告訴人許經典於偵訊中之證詞，亦屬被告以外之人於
    審判外之陳述，依刑事訴訟法第159 條第1 項之規定，本不
    得做為證據。惟按被告以外之人於偵查中向檢察官所為之陳
    述，除顯有不可信之情況者外，得為證據，刑事訴訟法第
    159 條之1 第2 項定有明文。上開陳述均係在檢察官前所做
    成，並均有具結擔保其陳述之正確性，並無何顯不可信之情
    況，依前開法條意旨，自得做為證據。
  (三)按刑事訴訟法第159 條之4 第2 款規定「從事業務之人於業
    務上或通常業務過程中所須製作之紀錄文書、證明文書」及
    「公務員職務上製作之紀錄文書、證明文書」亦得為證據，
    立法意旨在於該等文書或係「公務員依其職權所為，與其責
    任、信譽攸關，若有錯誤、虛偽，公務員可能因此負擔刑事
    及行政責任，從而其正確性高，且該等文書經常處於可受公
    開檢查（Public Inspection） 之狀態，設有錯誤，甚易發
    現而予及時糾正，是以，除顯有不可信之情況外，其真實之
    保障極高。」，或係「於通常業務過程不間斷、有規律而準
    確之記載... 大部分紀錄係完成於業務終了前後，無預見日
    後可能會被提供作為證據之偽造動機，其虛偽之可能性小，
    何況如讓製作者以口頭方式於法庭上再重現過去之事實或數
    據亦有困難，因此其亦具有一定程度之不可代替性，除非該
    等紀錄文書或證明文書有顯然不可信之情況，否則有承認其
    為證據之必要。」（刑事訴訟法第159 條之4 立法理由第3
    項參照），而卷附告訴人於秀傳醫院就診之病歷係醫生或護
    士等醫護人員，於其通常診療業務過程中之記載，且完成於
    業務終了前後，而每位醫師診治之病人甚多，若不依賴病歷
    紀錄，亦難以全憑記憶就診治時之病情為正確之陳述具有不
    可替代性，揆諸前開法條意旨，得做為證據。
  (四)卷附現場照片乃是以機械方式攝取現場情況而成，並非供述
    證據，並無傳聞法則之適用，且亦查無其他不得做為證據之
    事由，應有證據能力。
  (五)本件所引其餘證據，公訴人、被告均不爭執證據能力，亦無
    違法取得或其他不得做為證據之事由，均有證據能力，合先
    敘明。
二、訊據被告對上開犯罪事實均坦承不諱，核與證人即告訴人許
    經典於警詢時及偵查中之證述情節大致相符（見警卷第5 頁
    至第7 頁、偵卷第8 頁），並有道路交通事故現場圖、道路
    交通事故調查報告表(一)、(二)各1 紙及肇事現場照片、車輛照
    片共8 張（分見警卷第10頁至第16頁）在卷可稽，秀傳醫院
    告訴人急診病歷（見本院卷第231 頁背面至第233 頁）亦載
    明告訴人受有雙手（不含手指）、臀部、大腿、膝蓋擦傷等
    傷害，告訴人因本件車禍受有上開傷勢，已足認定。按汽車
    行駛至交岔路口，其行進、轉彎，應依下列規定：七、轉彎
    車應讓直行車先行，道路交通安全規則第102 條第1 項第7
    款定有明文，被告駕車於交岔路口右轉，未禮讓騎乘機車直
    行之告訴人，致生本件車禍，且當時當時天候雨、日間自然
    光線、柏油路面、無缺陷、無障礙物、視距良好，有道路交
    通事故調查報告表(一)附卷可按，並無不能注意之情形，被告
    違反前揭道路交通安全規則之規定，所為顯有過失，且此過
    失與告訴人所受上開傷勢有因果關係，被告過失傷害之犯行
    ，堪以認定。
三、核被告所為，係犯刑法第284 條第1 項前段之過失傷害罪。
    被告於肇事後在據報趕往現場處理之員警面前當場承認為肇
    事人而自首犯罪，有道路交通事故肇事人自首情形紀錄表附
    卷可按（見警卷第第19頁），應依刑法第62條前段之規定，
    減輕其刑。爰審酌被告駕駛時未盡相當注意，致告訴人受傷
    ，承受相當身體及精神上痛苦，及其犯罪之情狀，量處如主
    文所示之刑，並諭知易科罰金之折算標準。
四、不另為無罪諭知部分：
  (一)公訴意旨另略以：被告前揭有罪部分過失傷害之犯行，並造
    成告訴人受有腰椎第3 、4 、5 節椎間盤突出之傷害，因認
    被告此部分亦涉犯刑法第284 條第1 項前段之過失傷害罪等
    語。
  (二)按犯罪事實應依證據認定之，無證據不得認定其犯罪事實，
    刑事訴訟法第154 條第2 項定有明文。再按認定犯罪事實所
    憑之證據，雖不以直接證據為限，間接證據亦包括在內，然
    無論直接證據或間接證據，其為訴訟上之證明，須於通常一
    般之人均不致有所懷疑，而得確信其為真實之程度者，始得
    據為有罪之認定，倘其證明尚未達此一程度，而有合理之懷
    疑存在而無從使事實審法院得有罪之確信時，即應由法院為
    諭知被告無罪之判決，此觀最高法院76年台上字第4986號判
    例自明。而檢察官認被告涉犯前開罪嫌，無非係以告訴人之
    指述，並有道路交通事故現場圖、道路交通事故調查報告表
    (一)、(二)各1 紙及肇事現場照片、車輛照片共8 張及秀傳醫院
    診斷證明書為其論據。
  (三)訊據被告固坦承與告訴人發生車禍，導致被害人手腳受有擦
    傷等情，然堅詞否認曾造成告訴人腰椎第3 、4 、5 節椎間
    盤突出之傷害，並辯稱：當時告訴人只有手腳受有擦傷，醫
    生當天也讓告訴人出院，應該沒有如此嚴重之傷勢等語。經
    查：
  1.告訴人於98年12月29日至秀傳醫院就診，99年1 月2 日MRI
    檢查發現腰椎第3 、4 、5 節椎間盤突出，因此疾病導致神
    經損傷，經秀傳醫院手術後，現仍下肢肌力不足，因而行走
    不穩且無法長距離行走等情，有秀傳醫院告訴人病歷、100
    年1 月31日100 濱（醫）字第1000083 號函在卷可稽，固堪
    認定（見本院卷第213頁至第244頁）。
  2.惟經本院函詢秀傳醫院告訴人前揭傷勢與本件車禍有無關係
    ，該院表示：告訴人於98年12月28日因車禍急診時，並無腰
    部挫傷或骨折之情形，亦無四肢酸麻無力之主訴，雖99年1
    月2 日MRI 檢查發現腰椎第3 、4 、5 節椎間盤突出，然無
    法確認與本件車禍有因果關係等語；本院又函詢該院「告訴
    人車禍急診時曾表示背痛，何以仍認定與車禍無因果關係？
    」，該院再函覆稱：告訴人於97年起在該院門診時即有主訴
    其下背疼痛，根據影像學之檢查無法判斷腰椎第3 、4 、5
    節椎間盤突出之時間，因此無法證實與98年12月28日之車禍
    有因果關係等語，有該院100 年1 月31日100 濱（醫）字第
    1000083 號函、100 年6 月30日100 濱（醫）字第100384號
    函在卷可稽（分見本院卷第213 頁、第266 頁）。
  3.綜上所述，告訴人腰椎第3 、4 、5 節椎間盤突出雖係在本
    件車禍後發病，然據秀傳醫院醫師診斷，在醫學上尚難認定
    與本件車禍有因果關係，則本件關於告訴人此部分傷害是否
    車禍造成之證據，尚未達通常一般之人均不致有所懷疑，而
    得確信其為真實之程度，且亦查無其他證據足證此傷害確與
    車禍有關，揆諸前揭法條及判例意旨，本應為無罪之諭知，
    然此部分若成罪，與前揭有罪部分為同一行為之單純一罪，
    爰不另為無罪之諭知，附此敘明。
據上論斷，應依刑事訴訟法第299 條第1 項前段，刑法第284 條
第1 項前段、第62條前段、第41條第1 項前段，刑法施行法第1
條之1 第1 項、第2 項前段，判決如主文。
本案經檢察官賴志盛到庭執行職務。
中    華    民    國   100    年    9     月    2     日
                  刑事第五庭          法  官  王奕勛
以上正本證明與原本無異。
如不服本判決應於收受判決後10日內向本院提出上訴書狀，並應
敘述具體理由；其未敘述上訴理由者，應於上訴期間屆滿後20日
內向本院補提理由書（均須按他造當事人之人數附繕本）「切勿
逕送上級法院」。
告訴人或被害人對於判決如有不服具備理由請求檢察官上訴者，
其上訴期間之計算係以檢察官收受判決正本之日期為準。
中    華    民    國   100    年    9     月    2     日
                                      書記官  戴國安
附錄本案論罪科刑法條全文：
中華民國刑法第284條
（過失傷害罪）
因過失傷害人者，處 6 月以下有期徒刑、拘役或 5 百元以下罰
金，致重傷者，處 1 年以下有期徒刑、拘役或 5 百元以下罰金
。
從事業務之人，因業務上之過失傷害人者，處 1 年以下有期徒
刑、拘役或 1 千元以下罰金，致重傷者，處 3 年以下有期徒刑
、拘役或 2 千元以下罰金。